【裁判字號】    99,上易,668
【裁判日期】    990722
【裁判案由】    詐欺
【裁判全文】
臺灣高等法院高雄分院刑事判決         99年度上易字第668號
上  訴  人
即  被  告  甲○○
上列上訴人因詐欺案件，不服臺灣屏東地方法院99年度易字第
309 號中華民國99年6 月15日第一審判決（起訴案號：臺灣屏東
地方法院檢察署99年度偵字第7756號），提起上訴，本院判決如
下：
     主  文
上訴駁回。
     理  由
一、按不服地方法院之第一審判決而上訴者，須提出上訴書狀，
    並應敘述具體理由，上訴書狀未敘述上訴理由者，應於上訴
    期間屆滿後20日內補提理由書於原審法院。逾期未補提者，
    原審法院應定期間先命補正。但上訴書狀已敘述理由，惟所
    敘述者非屬具體理由，則屬不符上訴之法定程式，由第二審
    法院以其上訴不合法律上程式，判決駁回，不生定期命補正
    之問題，刑事訴訟法第350 條第1 項、第361 條、第362 條
    、第367 條定有明文。
二、次按，上開所稱「上訴書狀應敘述具體理由」，係指須就不
    服之判決為具體之指摘而言，如僅泛稱原判決認事用法不當
    或採證違法、判決不公等，均非具體理由（法院辦理刑事訴
    訟案件應行注意事項第162 點參照）；復按所謂具體理由，
    必係依據卷內既有訴訟資料或提出新事證，指摘或表明第一
    審判決有何採證認事、用法或量刑等足以影響判決本旨之不
    當或違法，而構成應予撤銷之具體事由，始克當之（例如：
    依憑證據法則具體指出所採證據何以不具證據能力，或依憑
    卷證資料，明確指出所為證據證明力之判斷如何違背經驗、
    論理法則）；倘僅泛言原判決認定事實錯誤、違背法令、量
    刑失之過重或輕縱，而未依上揭意旨指出具體事由，或形式
    上雖已指出具體事由，然該事由縱使屬實，亦不足以認為原
    判決有何不當或違法者（例如：對不具有調查必要性之證據
    ，法院未依聲請調查亦未說明理由，或援用證據不當，但除
    去該證據仍應為同一事實之認定），皆難謂係具體理由，俾
    與第二審上訴制度旨在請求第二審法院撤銷、變更第一審不
    當或違法之判決，以實現個案救濟之立法目的相契合，並節
    制濫行上訴」（最高法院97年度台上字第892 號判決意旨參
    照）。是如上訴理由書狀並未依據卷內訴訟資料，具體指摘
    原判決認事用法有何違法或不當之情形，即屬上訴未敘述具
    體理由。
三、另按刑之酌減、量定及定執行刑等，為法院依實體法或程序
    法等相關規定，得依職權審酌、自由裁量之事項，不得任意
    指摘，必須具體表明原審判決所為自由裁量之行使，未合乎
    法律之目的，違背內部性界限，而屬權利濫用之違法，或違
    反比例原則、平等原則、公平正義等法則，始足當之，否則
    非屬具體理由，可逕由程序上予以駁回（最高法院71年3 月
    2 日71年度第3 次刑事庭會議決議三之意旨參照）。
四、本件上訴人即被告甲○○（下稱被告）因犯共同犯詐欺取財
    罪，累犯，處有期徒刑柒月在案。而被告於上訴期間之99年
    6 月30日提出上訴狀，上訴理由略以：「被告對於本案犯罪
    事實，於原審已坦承不諱，原審仍判處有期徒刑7 月，實為
    過重，被告平日不沾菸酒，亦篤信佛教，於庭期外對被害人
    家屬表示願和解，惟因金額過鉅，家境堪憐，又有二名幼子
    待扶養，實無力負擔，以致和解未成，但被告確實是有和解
    之心，又被告前曾犯幫助詐欺罪，實係一時不慎，與該案性
    質與本案無關，被告實非不赦之人，被告此次誤觸法紀，是
    一時不慎誤信友人之言，事後後悔不已，家中父、母親亦憂
    心夜不成眠，擔心被告若受徒刑判決，被告二名幼子將乏人
    照顧，被告因身體殘障，屬中度殘障之人，對父母於經濟上
    不能奉養，又因本案使父母憂心，不孝之處，被告實無地自
    容，被告行為差池，已深自警惕，絕不再有罹犯法紀之行為
    ，懇請鈞院念及被告目前需扶養幼子，若因本案遭處刑判決
    ，則對被告家中將是重大打擊，生活上將立即陷入困境，被
    告於本案違反義務之程度、犯罪所生之危害或損害，尚屬輕
    微，被告經此教訓、絕不會再犯，請求改以易服勞動服務之
    宣告，以啟自新」等語。
五、經查，原審就被告所犯本件共同詐欺取財罪之量刑，已審酌
    「被告有竊盜、詐欺前科，有臺灣高等法院被告前案紀錄表
    可考，素行難謂良好，且甫因幫助詐欺案件於96年3 月間執
    行完畢出監，相隔未屆4 月又犯本件詐欺取財犯行，提供其
    帳戶收受贓款並提領贓款，令被害人損失匪淺，誠屬不該，
    惟念及其為中度肢障人士，有中華民國身心障礙手冊1 份存
    卷可佐（見原審卷第33頁），謀生不易，犯後於原審審理時
    坦認犯行，態度尚可，暨其生活狀況、智識程度」等一切情
    狀，核已就刑法第57條所定量刑應斟酌之各項事項，均已詳
    加斟酌，尤其就「被告係中度肢障人士，謀生不易，犯後於
    原審審理時坦認犯行，態度尚可，及其生活狀況、智識程度
    」等有利被告之量刑事項，特別加予考量衡酌，本院參酌被
    告前有多次竊盜、詐欺、施用毒品等前科，其中91年間所犯
    竊盜罪、95年間所犯詐欺罪，經法院先後分別判處有期徒刑
    7 月、6 月確定，已入監服刑，執行完畢出監，以上有台灣
    高等法院被告前案紀錄表在卷可稽，被告前案所犯詐欺罪，
    經原審法院判處之有期徒刑6 月，甫於96年3 月10日執行完
    畢出監，未逾4 個月，又繼續犯同質性之本件詐欺取財罪，
    顯見被告未從先前所犯詐欺罪之司法偵、審、判刑、入監服
    刑等經驗，習得教訓，其故意再犯本件詐欺取財罪，已見其
    不知悔改，明知故犯、食髓知味、惡性重大，且詐騙所得之
    錢財高達新台幣33萬5 千元，既提供自己金融帳戶，供本件
    詐騙之工具，又親自領取詐得之款項，參與犯罪之角色、行
    為分擔及犯罪情節，均屬重大等情，本院認原審量處有期徒
    刑7 月，尚屬罪刑相當，且合乎法律之目的，並無違背內部
    性界限，亦無權利濫用之違法，或違反比例原則、平等原則
    、公平正義等法則。被告未依據卷內既有訴訟資料或提出新
    事證，指摘或表明第一審判決有何採證認事、用法或量刑等
    足以影響判決本旨之不當或違法，而構成應予撤銷之具體事
    由，僅泛言其已坦承犯罪，已有悔意，有和解意願，但金額
    過高無力負擔，本案係誤信友人之言，家中父母及幼子待扶
    養，父母憂心而夜不成眠，自己為中度殘障之人，如遭判刑
    ，家中將是重大打擊，生活立即陷入困境，原審量刑過重，
    請求易服勞動服務云云，核其上訴意旨，顯欠缺「上訴書狀
    應敘述具體理由」之要件甚明。
六、綜上所述，被告所提出之上訴理由，均非依據卷內既有訴訟
    資料或提出新事證，具體指摘原判決上開採證認事，有何足
    以影響判決本旨之不當或違法，而構成應予撤銷之具體事由
    ，徒以「已坦承犯罪有悔意，有和解意願，但金額過高無力
    負擔，家中有父母及幼子待扶養，其為中度殘障之人，如遭
    判刑，家中將是重大打擊，生活立即陷入困境，原審量刑過
    重，請求改判易服勞動服務」云云，指摘原判決不當，請改
    撤銷改判，依據首揭說明，被告所提之前述上訴理由，核與
    刑事訴訟法第361 條第2 項所稱「具體理由」顯非相當，其
    上訴顯屬違背法律上之程式，應由本院依同法第367 條前段
    、第372 條規定，不經言詞辯論，判決如主文。
據上論斷，應依刑事訴訟法第367 條前段、第372 條，判決如主
文。
中    華    民    國    99    年    7    月     22   日
                  刑事第五庭    審判長法  官  曾永宗
                                      法  官  任森銓
                                      法  官  鍾宗霖
以上正本證明與原本無異。
不得上訴。
中    華    民    國    99    年    7    月     22   日
                                      書記官  邱麗莉

司法院資訊處製作；財團法人民間司法改革基金會備份。
